臺灣高雄地方法院刑事判決　　　　　　　　　　　　　九十年度易字第四一六號
　　公　訴　人　臺灣高雄地方法院檢察署檢察官
　　被　　　告　戊○○
右列被告因傷害案件，經檢察官提起公訴（九十年度偵字第九六一七號），本院判決
如左：
    主  文
戊○○連續傷害人之身體，處有期徒刑貳月，如易科罰金，以佰元折算壹日。
    事  實
一、戊○○於民國（下同）九十年四月四日下午六時五十分許，前往其婆婆丁○○○
    位於高雄市○鎮區○○路四０一號之住處，本欲將居住於該處之二幼子尤瑞煌、
    尤瑞瑋帶回彰化娘家，惟因其夫甲○○對該事不表同意，不願讓戊○○帶走二子
    ，兩人遂於該住處前發生口角爭執，適丁○○○走出戶外欲伸手將二子拉回屋內
    ，戊○○見狀即基於傷害他人身體之概括犯意，先將丁○○○之手撥開，並出手
    揮打丁○○○之胸部，致使丁○○○受有右前臂抓傷、右前胸紅腫、左肩抓傷、
    左上背抓傷之傷害，斯時戊○○之公公乙○○、小姑丙○○在屋內聽聞吵架聲，
    旋即出來查看，見丁○○○竟遭戊○○毆打，乙○○便出手抓住戊○○之手，欲
    制止戊○○繼續毆打丁○○○，丙○○則上前加以質問，惟戊○○又承前開傷人
    犯意，掙脫乙○○之束縛後，持鑰匙揮打丙○○之頭部，並將之撲倒在地，致使
    丙○○受有鼻樑挫傷並瘀清一×一公分、前額破皮傷０‧五公分×０‧五公分、
    前額頭皮破皮傷０‧五公分×０‧二公分、前胸擦傷七公分×０‧二公分之傷害
    。
二、案經告訴人丁○○○、丙○○訴由台灣高雄地方法院檢察署檢察官偵查起訴。
    理  由
一、訊據被告戊○○對曾於右揭時地因欲帶二子返回彰化之事與甲○○有所爭執，固
    不否認，惟矢口否認有何傷害丁○○○及丙○○之犯行，辯稱：係丁○○○及丙○○對其惡言相向，三人始發生拉扯，伊係基於自衛故用手抵擋云云，惟查：右
    揭犯罪事實業據告訴人丁○○○及丙○○於偵審中指訴綦詳，核與證人即被告之
    公公乙○○於偵查中證稱：「我出來看見我媳婦戊○○打我太太丁○○○，我就
    上前抓住媳婦的手，但被戊○○掙脫，忽然間戊○○持不明物體打我女兒丙○○
    的頭部，我女兒即到地不起，我兒子隔者機車見狀，遂趕快上前阻止並推開他們
    。」見（見九十年度他字第一一八三號卷第十八頁背面）、證人即被告之夫甲○○於審理中證述：「當天是因為爭執小孩要帶回彰化的問題在大馬路旁發生爭吵
    ，我媽媽出來要把小孩帶回去，我媽媽正要伸手牽小孩子的時候，我就看到我太
    太揮手碰到我母親的胸部‧‧‧」等語（見本院九十年十二月十三日訊問筆錄）
    、證人即被告之子尤瑞煌亦於審理中證述：「因為媽媽要帶我們去彰化，阿媽把
    我們牽進家裡，媽媽這時候把阿媽推開。姑姑出來，姑姑再把媽媽推開，媽媽就
    拿鑰匙打姑姑的頭，姑姑的頭就流血。媽媽推阿媽的時候，阿媽沒有摔跤，媽媽
    要把阿媽推開，阿媽不放手，這個時候媽媽就有打阿媽。」等語（見本院九十一
    年一月十日訊問筆錄）相符，此外並有告訴人丁○○○提出永興聯合診所九十年
    四月五日００一八三七號診斷證明書及告訴人丙○○出具邱綜合醫院九十年四月
    四日００四一四七號驗傷診斷書各一紙附卷可稽，又依該診斷證明書所載，告訴
    人丁○○○所受之傷害，係在胸部、肩部、背部及手臂等處且多為紅腫、抓傷，
    告訴人丙○○所受傷害，係在頭部、鼻樑、胸部等部位，且傷勢為挫傷、擦傷、
    撕裂傷，應非告訴人等己力所致，復與渠等前揭指訴被告對其傷害之大致部位相
    符，益徵告訴人等右揭指訴情節，堪可採信，至被告雖另辯以係告訴人等先對伊
    動手，伊係自衛始用手抵擋等情，惟質之上開證人事發經過為何，渠等皆僅供稱
    被告毆打告訴人等，未述及告訴人亦對被告有所傷害，衡情前開證人中被告之夫
    及其子與被告間有密切之人倫情誼關係，應無偏袒一方而設詞陷害其妻、其母於
    囹圄之理，是被告前揭所辯難認為真，又所謂正當防衛係指被告可為必要之阻擋
    以防衛自己免於受傷害，非謂被告可另行出手攻擊告訴人等致傷，是縱被告前揭
    告訴人等先出手對其毆打等語為真，觀之告訴人等前揭所受傷害之部位、程度，
    則顯非被告僅出手抵擋所能造成，是其亦應有另出手毆打告訴人等之犯行，則上
    開所辯至多僅足證明其與告訴人等互毆之事實，尚不得執為未出手傷害告訴人等
    之證據，而互毆，本亦不得主張正當防衛（最高法院十七年上字第六八六號判例
    參照），故被告亦不得執自衛之詞以圖卸責，是本件事證明確，被告犯行堪已認
    定。
二、核被告所為，係犯刑法第二百七十七條第一項之傷害罪。被告先後二次犯行，時
    間緊接，所犯構成要件相同之罪，顯係基於概括犯意為之，為連續犯，依刑法第
  五十六條之規定，以一罪論，並加重其刑。爰審酌被告不思其與婆婆、小姑間之
    親情關係，反出手對之傷害，犯後復飾詞巧辯，態度不佳，惟念告訴人等所受傷
    害非重，及其並無犯罪前科紀錄，有臺灣高等法院被告全國前案紀錄表及臺灣高
    雄地方法院檢察署刑案資料查註紀錄表各一件附卷可稽，素行良好等一切情狀，
    量處如主文所示之刑，並諭知易科罰金之折算標準。
據上論斷，應依刑事訴訟法第二百九十九條第一項前段，刑法第二百七十七條第一項
、第五十六條、第四十一條第一項，罰金罰鍰提高標準條例第一條前段、第二條，判
決如主文。
中      華      民      國      九十一  年    二        月      八      日
                                  臺灣高雄地方法院刑事庭
                                      審判長法官  黃三友
                                            法官  林俊寬
                                            法官  黃宗揚
右正本證明與原本無異。
如不服本判決，應於判決送達後十日內，向本院提出上訴狀。
                                          書記官  陳掌珠
中      華      民      國      九十一  年    二      月  十九      日
 附錄本案判決論罪科刑法條：
 刑法第二百七十七條第一項
傷害人之身體或健康者，處三年以下有期徒刑，拘役或一千元以下罰金。
